【裁判字號】    97,台上,5496
【裁判日期】    971030
【裁判案由】    違反毒品危害防制條例
【裁判全文】
最高法院刑事判決            九十七年度台上字第五四九六號
上  訴  人  甲○○
上列上訴人因違反毒品危害防制條例案件，不服台灣高等法院花
蓮分院中華民國九十七年八月二十六日第二審更審判決（九十七
年度上更(一)字第六八號，起訴案號：台灣花蓮地方法院檢察署九
十六年度偵字第二九九號），提起上訴，本院判決如下：
    主  文
原判決撤銷，發回台灣高等法院花蓮分院。
    理  由
本件原判決維持第一審論處上訴人甲○○販賣第一級毒品五罪罪
刑（均累犯各處無期徒刑，褫奪公權終身）之判決，駁回其在第
二審之上訴，固非無見。
惟查：毒品交易之買賣雙方，乃具有對向性之關係，為避免犯販
賣、轉讓、施用、持有毒品等罪者嫁禍他人而虛偽陳述其毒品來
源，俾圖藉毒品危害防制條例第十七條規定減輕其刑，其自白之
憑信性即比一般無利害關係之證人所為之證述較為薄弱；為擔保
其陳述之真實性，以避免為邀寬典而為損人利己之不實陳述，是
其陳述是否與事實相符，仍應調查其他證據以資審認，必達於一
般之人均不致有所懷疑，而得確信其為真實之程度者，始得採為
被告有罪之認定。併合處罰之數罪，其每一次之行為，均屬獨立
之犯罪，尤須分別予以認定及說明，始為合法。本件原判決認定
上訴人販賣海洛因予黃立民共五次（詳如原判決附表所示），論
以販賣第一級毒品五罪，係以黃立民在偵查及第一審審理時之證
言，暨通訊監察譯文所載上訴人與黃立民之通話內容為其論據。
惟上訴人辯稱其賣予黃立民之物為第二級毒品美沙冬，而黃立民
在原審前審經上訴人詰以：「我是拿美沙銅（冬）給你，為何於
警詢與偵查中會變成海洛因？」時，證稱：「當時我被警察抓，
他說把你供出，會減輕其刑，你拿給我的解藥沒有效果，我當時
精神不清楚，所以才把你供出，對不起」、「真的很對不起，當
時我被警察誘導，而且你又賣假藥給我，我的良心一直被苛責，
我也很難過。」，並於受命法官訊問時陳稱：「因為被警察抓到
時，他們說我有事情，我為了自己不要有事情，且當時很氣被告
給我的解藥沒有效，後來真的良心受到苛責。」、「（那次解藥
是多少份量？）鋁箔包包裝的美沙銅（冬）。」各等語（見上訴
卷第一一六至一一八頁），如果無訛，則黃立民當日所稱向上訴
人購買者即屬第二級毒品美沙冬，而非第一級毒品海洛因。原判
決謂黃立民之語意，並非否定上訴人有販賣毒品（海洛因）與伊
之事實，僅是對其供出上訴人表示歉意而已云云，顯與卷證資料
不符。而販賣第一級毒品罪之成立，必須行為人所販賣之標的物
屬於毒品危害防制條例第二條第二項第一款所列之第一級毒品，
方為相當。本件原判決並未認定上訴人持有海洛因或與販賣海洛
因相關之任何物品被查扣，且依卷附實施通訊監察之監聽譯文所
載內容，亦難憑以據為黃立民與上訴人在電話中交談及嗣後上訴
人交付所謂之「燒酒」、「二瓶」等物予黃立民，必係第一級毒
品海洛因無疑之判斷基礎。則除黃立民之片面指述外，有無其他
具體事證以為參佐黃立民購得之毒品確屬海洛因，而達於通常一
般之人均不致有所懷疑，可得確信其為真實之程度？黃立民在偵
查中及第一審時指證其共五次向上訴人購入之物係海洛因，是否
確與事實相符？抑或圖邀減刑寬典所為之不實陳述？事實審法院
即應首予釐清。原審未進一步深入究明，並於理由內為必要之論
述，即遽採黃立民在偵查中及第一審時之供述，為上訴人有五次
販賣海洛因予黃立民之論斷，非無調查未盡及判決理由不備之違
誤。本院前次發回意旨已予指明，原判決仍未就此詳予調查審認
，並於理由內予以說明，其瑕疵依然存在。上訴意旨指摘原判決
不當，非無理由，應認原判決仍有發回更審之原因。
據上論結，應依刑事訴訟法第三百九十七條、第四百零一條，判
決如主文。
中    華    民    國  九十七  年    十    月   三十   日
                      最高法院刑事第十二庭
                          審判長法官  石  木  欽
                                法官  陳  世  淙
                                法官  洪  佳  濱
                                法官  呂  丹  玉
                                法官  段  景  榕
      本件正本證明與原本無異
                                      書  記  官
中    華    民    國  九十七  年   十一   月    七    日
                                                      Ｅ


司法院資訊處製作；財團法人民間司法改革基金會備份。
